【裁判字號】    94,簡上,322
【裁判日期】    950721
【裁判案由】    確認本票債權不存在
【裁判全文】
臺灣臺中地方法院民事判決    94年度簡上字第322號
上訴人      甲○○
被上訴人    乙○○○○○○○○○
上當事人間請求確認本票債權不存在等事件，上訴人對於中華民
國94年10月21日本院沙鹿簡易庭94年沙簡字第330號第一審判決
提起上訴，本院於95年7月7日言詞辯論終結，判決如下：
    主      文
上訴駁回。
第二審訴訟費用由上訴人負擔。
    事實及理由
壹、兩造之聲明：
  一、上訴人：(一)原判決不利於上訴人部分廢棄。(二)前開廢棄部
      分，確認被上訴人持有如原判決附表所示之本票5紙，超
      過新台幣（下同）67,782元部分，對上訴人之票據權利不
      存在。台灣台中地方法院民國（下同）94年度執字第9523
      號給付票款強制執行事件所憑台灣台中地方法院93年度票
      字第22097號本票裁定超過67,782元之執行名義，不許為
      強制執行。(三)第一、二審訴訟費用由被上訴人負擔。
  二、被上訴人：(一)上訴駁回。(二)第二審訴訟費用由被上訴人負
      擔。
貳、上訴人起訴主張：附表所示之本票5張係上訴人為擔保向被
    上訴人購買成衣之貨款債權而簽發，各張本票之面額均應被
    上訴人之要求而依各次貨款金額之1.45倍簽立，上訴人並陸
    續向被上訴人購買商品，其交易情形如下：93年6月21日貨
    款18,00 0元，上訴人開立附表編號1所示之本票交予被上訴
    人，嗣於同年6月30日、7月1日上訴人分別清償10,000元及
    8,000元；93年6月21日貨款19,600元，上訴人開立附表編號
    2所示之本票予被上訴人，嗣於93年7月15日、93年7月19日
    上訴人分別清償10,000元及9,600元；93年6月21日貨款
    105,282元，上訴人開立附表編號3、4所示之本票2紙，嗣於
    93年7月30日、93年8月14日、93年9月14日、93年10月17日
    上訴人分別清償9,500元、3,000元、10,000元、5,000元。
    上開交易上訴人所積欠之債務，僅67,782元尚未清償；又，
    上訴人於93年9月8日代被上訴人銷售貨品，並開立附表編號
    5所示之本票，嗣於93年9月17日、9月24日、10月1日、10月
    8日、10月17日、10月29日分別清償3,762元、2,500元、
    3,400元、3,358元、3,522元、5,968元，合計22,510元，所
    餘43件商品於93年10月27日退還被上訴人，則上訴人已清償
    之貨款共計185,81 6元，扣除上訴人先前給付被上訴人之押
    金10,000元，被上訴人對上訴人僅有67,782元之債權。詎被
    上訴人持附表所示之5張本票，向本院聲請本票裁定，取得
    本院93年度票字第22097號民事裁定，並以該裁定為執行名
    義，聲請對上訴人強制執行，經本院於94年3月24日查封上
    訴人之財產在案。為此請求確認被上訴人就附表所示之本票
    票據債權於超過67,782元部分不存在，並依強制執行法第14
    條提起債務人異議之訴等語。
參、被上訴人則以：系爭本票確係上訴人所簽發，被上訴人與上
    訴人做生意均係以匯款方式付款，上訴人向被上訴人進貨尚
    有前帳未清，對原審認定之事實不爭執等語，資為抗辯。（
    上訴人於原審請求確認附表所示之本票債權，於逾67,782元
    之部分不存在、本院94年度執字第9523號給付票款強制執行
    事件所憑之本院93年度票字第22097號本票裁定之執行名義
    ，不准續為強制執行。原審判決確認被上訴人所持有如附表
    所示之本票，於超過136,504元部分，對上訴人之票據權利
    不存在、本院93年度票字第22097號本票裁定於逾136,504元
    之部分，不許為強制執行，而駁回上訴人其餘之請求，上訴
    人就其敗訴部分提起上訴，其餘未經聲明不服之部分業已確
    定）。
肆、經查：
  一、以下之事實為兩造所不爭，本院採為判決之基礎：
    (一)被上訴人曾向上訴人所經營之「日野服飾行」購買成衣，
      其交易情形如下：
      93年6月21日貨款18,000元，被上訴人簽發到期日93 年
        6月30日、面額21,600元之本票一紙。
      93年6月21日貨款19,600元，被上訴人簽發到期日93年7
        月15日、票面金額28,420元之本票一紙。
      93年6月21日貨款105,282元，被上訴人簽發到期日93年
        7 月31日、票面金額76,329元及到期日93年8月15日、
        票面金額76,329元之本票共2紙。
      93年9月8日購買貨品，被上訴人簽發到期日93年9月30
        日、票面金額46,420元之本票一紙。
    (二)上開5紙本票均依該次貨款金額1.45倍簽發。
    (三)上訴人交付10,000元予被上訴人作為押金，以抵充貨款。
    (四)本院93年度執字第9523號執行程序尚未終結。
  二、兩造所爭執者，為上訴人主張附表所示之本票已清償部分
      之款項，僅餘額67,782元未尚清償，被上訴人則抗辯稱上
      訴人就如附表所示本票均未清償，上訴人所提出之匯款單
      據，為附表所示本票簽發之前之交易所積欠債務等語。
  三、茲就兩造往來之情形及所提出之事證說明於下：
    (一)上訴人於主張於93年6月30日、7月1日分別匯款10,000元
      、8,000元，93年7月15日、7月19日分別匯款10,000元、9
      ,600 元、93年7月30日、8月14日、9月14日分別清償9,50
      0元、3,000元、10,000元，有匯款單據可憑，應可採信。
      （合計：60,100元，即10,000＋8,000＋10, 000＋9,600
      ＋9,500＋3,000＋10,000＝60,100元）。
    (二)上訴人主張押金10,000元抵充貨款，為被上訴人所不爭執
      。（計10,000元）
    (三)上訴人主張於93年9月17日、9月24日、10月1日、10月8日
      10月17日、10月29日分別交付3,762元、2,500元、3,400
      元、3,358元、3,522元、5,968元，計22,510元，另所餘43
      件商品，上訴人亦於93年10月27日退還被上訴人，就上訴
      人主張此部分現金給付部分為被上訴人所不否認，並自承
      為其母王謝細嬌收受，此分上訴人之主張應信屬實。（計
      22,510元，即3,762 ＋2,500＋3,400＋3,358＋3,522＋
      5,968＝22,510元）
    (四)是上訴人於起訴狀內主張清償之部分，合計為92,610元（
      60,100＋10,000＋22,510＝92,610元）；
    (五)又上訴人於其訴狀所提出之其餘匯款單據，其金額中並無
      任一紙與如附表所示本票金額相符者，而係上訴人以多張
      匯款單據加總後據以主張；且匯款之時間與附表所示本票
      所載到期日之清償日期亦未相符，上訴人於起訴狀所提出
      之其餘證據部分自不足以證明作為清償附表所示本票債權
      之證明。
    (六)被上訴人雖對上訴人曾經匯款之事實不爭執，惟抗辯稱上
      訴人之匯款均係償付附表所示之本票簽發前之債務，並提
      出由上訴人所簽名，且無爭執之下列出貨單為憑：
      92年 9月19日──10,680元
      92年10月14日──23,490元
      93年 9月 8日── 8,200元
      93年1月11 日── 9,600元
      93年8 月8 日──16,000元
      日期未載    ── 8,820元
      以上合計76,790元。（10,680＋23,490＋8,200＋9,600＋
      16,000＝76,790元）
    (七)上訴人就被上訴人上開所辯提出清償證明：（有單據部分
      ）
      92年10月21日、匯款4,000元
      92年10月21日、匯款2,180元
      92年10月24日、匯款1,500元
      92年12月15日、匯款13,490元
      93年2月19日、匯款1,400元
      以上計22,570元（4,000＋2,180＋1,500＋13,490＋1,400
      ＝22,570元）。
      另上訴人提出之：
      92年9月19日出貨單上自行記載付清、
      92年10月14日出貨單上自行記載付清、
      92年12月3日匯款10,000元無受款人名錄、
      92年12月15日匯款13,528元與上述13,490之匯款實為同一
      筆、
      93年1月11日出貨單上自行記載付清、
      93年2月9 日匯款6,017無受款人名錄、
      未載日期日報表上自行記載付清8,820元、
      受款人、日期、金額均不明之匯款單、
      93年9月26日估貨單未有簽收紀錄、
      93年8月8日收據上自行記載付清16,000元、
      92年8月29日匯款1,000元，為被上訴人抗辯未付款購物前
      時間所為、
      92年9月1日匯款15,000元，為被上訴人抗辯未付款購物前
      時間所為、
      93年2 月23日收據未有簽收紀錄、
      新光紀念醫院捐助收據等，均與被上訴人之抗辯無關，不
      足為本件證明之用。
    (八)被上訴人前開所辯，上訴人尚有76,790元之前欠未清償，
      而依上訴人所提出之證據，僅能證明已清償前欠22,570
      元。
    (九)上訴人主張附表所示之本票面額，係依交易貨款金額之1.
      45倍簽發一節，此等被上訴人所不爭執，故上訴人實際上
      向被上訴人購買服飾之貨款應以附表所示之本票面額除以
      1.45計算，故附表所示本票各次實際債權額應為：
          ┌──┬────┬─────┬─────┐
          │編號│發票日  │票面金額  │實際貨金額│
          ├──┼────┼─────┼─────┤
          │一  │93.06.21│ 26,100   │ 18,000   │
          ├──┼────┼─────┼─────┤
          │二  │93.06.21│ 28,420   │ 19,600   │
          ├──┼────┼─────┼─────┤
          │三  │93.06.21│ 76,329   │ 52,640   │
          ├──┼────┼─────┼─────┤
          │四  │93.06.21│ 76,329   │ 52,640   │
          ├──┼────┼─────┼─────┤
          │五  │93.09.08│ 46,420   │ 32,014   │
          └──┴────┴─────┴─────┘
      其總額為：174,894元。
      而上訴人清償之金額合計115,180元（92,610＋22,570＝
      115,180元），應優先抵充已屆清償期之債務（民法第322
      條1款），故扣除前欠76,790元後之餘額38,390元（115,1
      80－76, 790＝38,390）應優先清償附表編號1、2所示之
      本票，抵充之餘額790元（38,390－18,000－19,600），
      應係抵充附表編號3所示之本票。故附表所示之本票債權
      餘額應為136,504元（174,894－38,390＝136,504）。
    (十)按執行名義成立後，如有消滅或妨礙債權人請求之事由發
      生，債務人得於強制執行程序終結前，向執行法院對債權
      人提起異議之訴」、「執行名義無確定判決同一效力者，
      於執行名義成立前，如有債權不成立或消滅或妨礙債權人
      請求之事由發生，債務人亦得於強制執行程序終結前提起
      異議之訴」，強制執行法第14條第1項、第2項分別定有明
      文；附表所示之本票既因清償而僅剩債權餘額136,504元
      ，則上訴人起訴請求確認附表所示之本票債權於逾67,782
      元之部分不存在，及本院94年度執字第9523號給付票款強
      制執行事件所憑之本院93年度票字第22097號本票裁定之
      執行名義，不准續為強制執行，於附表所示之本票超過13
      6,504元之本息部分對上訴人之票據權利不存在，及本院
      93年度票字第22097號本票裁定於逾136, 504元之部分不
      許為強制執行之範圍內，為有理由，應予准許；逾此部分
      之請求，則於法無據，應駁回之。就上開應予駁回之部分
      ，原審為上訴人敗訴之判決，經核並無違誤，上訴人上訴
      意旨仍執前執，主張並無前欠云云，並未舉證以實其說，
      自非可採，本件上訴人之上訴為無理由，應予駁回。
伍、據上論結，本件上訴為無理由，依民事訴訟法第436條之1第
    3項、第449條第1項、第78條，判決如主文。
中    華    民    國    95    年    7     月    21    日
                  民事第四庭    審判長法  官  洪碧雀
                                      法  官  周靜秀
                                      法  官  王  銘
上正本證明與原本無異。
本判決不得上訴。
中    華    民    國    95    年    7     月    21    日
                                      書記官
附表：票面金額為新台幣元
┌──┬────┬────┬────┬─────┬─────┐
│編號│發票日  │票面金額│到期日  │利息起算日│票據號碼  │
├──┼────┼────┼────┼─────┼─────┤
│一  │93.06.21│ 26,100 │93.06.30│93.06.3   │TH0000000 │
├──┼────┼────┼────┼─────┼─────┤
│二  │93.06.21│ 28,420 │93.07.15│93.07.15  │TH0000000 │
├──┼────┼────┼────┼─────┼─────┤
│三  │93.06.21│ 76,329 │93.07.31│93.07.31  │TH0000000 │
├──┼────┼────┼────┼─────┼─────┤
│四  │93.06.21│ 76,329 │93.08.15│93.08.15  │TH0000000 │
├──┼────┼────┼────┼─────┼─────┤
│五  │93.09.08│ 46,420 │93.09.30│93.09.30  │TH0000000 │
└──┴────┴────┴────┴─────┴─────┘


司法院資訊處製作；財團法人民間司法改革基金會備份。
